臺灣臺中地方法院民事判決　九十三年度婚字第一一四八號
　　原　　　告　乙○○
　　被　　　告　甲○○
右當事人間請求離婚事件，本院於民國九十三年十二月十日言詞辯論終結，判決如左
：
    主      文
准原告與被告離婚。
訴訟費用由被告負擔。
    事實及理由
一、被告經合法通知，未於言詞辯論期日到場，核無民事訴訟法第三百八十六條各款
    所列情形，爰依原告之聲請，由其一造辯論而為判決，合先敘明。
二、原告主張：兩造於民國八十四年七月十日結婚，婚姻關係現仍存續中，並育有一
    女林佳瑩，詎被告自婚後，幾未曾負擔家庭生活費用，雖有工作，但所得皆供自
    己花用，原告多次要求被告分擔家計，被告僅偶爾拿出少許之費用，其餘皆為被
    告所拒絕，故兩造結婚至今，家庭生活費用端賴原告經營家庭美髮，日以繼夜辛
    勤工作，原告母女方得勉強糊口，是被告不盡支付家庭生活費用之義務，全賴原
    告工作賺錢養家，實無法維持生活，被告有惡意遺棄原告在繼續狀態中，依民法
    第一千零五十二條第一項第五款規定，原告自得請求離婚。再者，被告除不負擔
    家計外，更挑剔原告之一言一行，時常藉細故對原告辱罵、動粗，原告回娘家稍
    有遲歸，被告亦無法諒解，懷疑原告在外結交不良朋友，雙方為此而爭吵，感情
    裂痕日益加劇，且九十二年八月間，僅因原告攜女參加友人舉辦之一日旅遊，被
    告竟視為十惡不赦之罪名，非但大發雷霆，還將家門反鎖，不讓原告母女進入，
    雙方遂爆發激烈衝突，翌日，被告更不讓原告開門營業，兩造再次發生口角，被
    告憤而丟擲鑰匙離家，至今未歸，是兩造之婚姻生活猶如水火般不容，在客觀上
    難以期待再和睦相處，而被告離家後，兩造雖偶有見面，但皆在爭吵中度過，不
    歡而散，顯見雙方已無再繼續維持本件婚姻之意願，兩造復合已無望，婚姻名存
    實亡，有難以維持婚姻之重大事由，且可歸責於被告，爰併依民法第一千零五十
    二條第二項之規定，請求判決離婚等語。並聲明如主文所示。
三、被告未提出書狀作何聲明或陳述。
四、得心證之理由：
  　兩造於八十四年七月十日結婚，婚姻關係現仍存續中，及婚後育有一女之事實，
    業據原告提出戶籍謄本二件為證，堪信為真。又原告主張：被告長期不負擔家庭
    生活費用，更屢因細故對原告辱罵、動粗，致兩造感情不睦，被告並於八十二年
    八月離家，迄今未歸等事實，亦據原告提出台中市警察局第一分局受（處）理家
    庭暴力案件調查紀錄（通報）表一件為證，並據證人即原告之母陳英桃到庭證稱
    ：「兩造八十四年結婚後就住在我家隔壁，兩家也有相通，兩造住到九十二年止
    就搬走。兩造同住期間，常常發生爭執，我也常常去維護，我看過被告曾經拿東
    西丟擲原告二、三次，至於拿什麼東西丟擲我忘記了，兩造最後一次吵架則是在
    九十二年八月十八日，我到現場時有問被告為何打原告，被告則答稱只有推原告
    而已。被告工作的情形我不清楚，兩造家中的生活費用都是由原告負擔，兩造吵
    架的原因都是被告不願讓他人知道已婚之情事、或是小孩過敏的問題、及他人要
    到家裡過夜的事情。」等語；證人即原告胞妹廖文儀亦證稱：「九十二年之前我
    有與證人陳英桃同住，兩造是結婚後就住在隔壁，兩造是在九十二年搬家，我們
    也搬離原址。兩造同住期間，有時候會發生口角，被告如果不高興就會動手毆打
    原告，我看過一次被告拿娃娃打原告，也有一次在九十二年八月十八日在我剪髮
    的時候，被告竟推原告一下，另有一次在八十七、八十八年間兩造小孩過敏的時
    候，被告曾經因此而踢原告一下。．．．，兩造吵架的原因大多是對小孩不負養
    育責任。」等語，證人孫美鈴亦到到庭具結證稱：「我從九十二年六月起受僱於
    原告，我見過被告，九十二年八月我有與原告共同出遊，回家時被告看到原告後
    就一直辱罵原告，．．．，我曾經看過原告向被告要求負擔家計，被告則大聲說
    原告自己有在賺錢，最後原告也沒有拿到錢，我看過這種情形約有五次至十次。
    」等語，而本院按前述戶籍謄本記載被告之住址送達訴訟文書，因未能合法送達
    ，原件退回在卷；另本院以法務部在監在押資料查詢作業系統查詢結果，並無被
    告在監在押資料，復有法務部在監在押資料表一紙在卷可稽，自堪信原告前開主
    張為真實。是原告主張因前揭情事，依據民法第一千零五十二條第一項第五款、
    第二項之規定，請求判決離婚，有無理由，茲分述於次：
（一）關於原告以被告惡意遺棄為由請求離婚部分：
　　　按夫妻互負同居義務，為民法第一千零一條所明定，夫妻之一方無正當理由與
　　　他方別居，固屬違背同居義務，惟同法第一千零五十二條第一項第五款所謂以
　　　惡意遺棄他方，不僅須有違背同居義務之客觀事實，並須有拒絕同居之主觀事
　　　實，始為相當，最高法院四十年台上字第九一號、四十九年年台上字第一二五
　　　一號判例闡釋甚詳。另參照最高法院二十二年上字第九二二０號判例意旨，夫
　　　妻之一方有支付家庭生活費用之義務時，須有無正當理由不為支付，以致於他
　　　方不能維持生活時，始為法第一千零五十二條第一項第五款之所謂以惡意遺棄
　　　他方。本件被告因與原告發生爭執而離家，迄本件言詞辯論終結時已一年餘，
　　　，足徵被告有不履行夫妻同居義務之客觀事實，然被告離家之時間尚非長久，
　　　且其原因或基於惡意遺棄原告之主觀意思，或出於其他主觀意思，原告既未舉
　　　證以實其說，其僅以被告行方不明，即認定被告在主觀上有惡意遺棄原告之意
　　　，尚屬無據。至於被告未負擔家庭生活費用一節，原告亦無法證明被告屬無正
　　　當理由不為支付，並進而導致原告不能維持生活，揆諸上開說明，原告主張被
　　　告惡意遺棄原告，訴請裁判離婚，尚與法不符，不應准許。
（二）關於原告以兩造之婚姻有難以維持之重大事由，依據民法第一千零五十二條第
      二項請求離婚部分：
      次按夫妻有民法第一千零五十二條第一項以外之重大事由，難以維持婚姻者，
　    夫妻之一方得請求離婚；但其事由應由夫妻之一方負責者，僅他方得請求離婚
　　　，同法第一千零五十二條第二項定有明文。再前開法條所稱「有前項以外之重
　　　大事由，難以維持婚姻者」，乃抽象的、概括的離婚事由，係民法親屬編於七
　　　十四年修正時，為因應實際需要，參酌各國立法例，導入破綻主義思想所增設
　　　。但其事由應由夫妻一方負責者，僅他方得請求離婚，是其所採者為消極破綻
　　　主義精神，而非積極破綻主義。關於是否為難以維持婚姻之重大事由，其判斷
　　　標準為婚姻是否已生破綻而無回復之希望。而婚姻是否已生破綻無回復之希望
　　　，則應依客觀的標準，即難以維持婚姻之事實，是否已達於倘處於同一境況，
　　　任何人均將喪失維持婚姻意欲之程度而定（最高法院九十年度台上字第二○二
　　　三號判決參照）。本件被告婚後不負擔家庭生活費用，復多次因細故即對原告
　　　施暴，及兩造自九十二年八月被告離家後迄今分居已一年餘，均如前述，則兩
　　　造分居之時間雖非長久，然家庭經濟基本之穩定乃維繫一個家庭生存尊嚴之命
　　　脈，且常居於維繫夫妻共同圓滿生活之實質地位，被告長期不顧家計，已屬破
　　　壞婚姻生活之和諧安寧，危及家庭生計；再者，被告離家前，屢對原告施暴，
　　　已造成原告身體及精神處於婚姻暴力之陰影，彼此間已失其婚姻誠摯相愛、互
　　　信互諒之基礎，而被告離家期間未試圖重修舊好，並已不加聞問原告生活情況
　　　，亦未將其行止告知原告，原告復提起本件離婚訴訟，顯見兩造均無尋求復合
　　　之意願，參酌兩造間之婚姻既已生破綻而無回復之希望，且任何人處於同一情
　　　況下，亦均不願繼續維持此種有名無實之婚姻，揆諸前揭說明，堪認兩造婚姻
　　　確實已生無回復希望之破綻，有難以維持之重大事由，且該事由係因可歸責於
　　　被告，原告依法自得請求離婚。從而，原告依民法第一千零五十　二條第二項
　　　請求判決離婚，洵屬正當，應予准許。
五、訴訟費用負擔之依據：民事訴訟法第七十八條。
中　　　華　　　民　　　國　　九十三　　年　　　十二　　月　　　二十四　日
                              臺灣臺中地方法院家事法庭
~B法　　　官　楊國精
右為正本係照原本作成。
如對本判決上訴，須於判決送達後二十日內，向本院提出上訴狀，同時表明上訴理由
（須附繕本）。
中　　　華　　　民　　　國　　九十三　　年　　　十二　　月　　　二十四　日
~B法院書記官
